【裁判字號】    97,訴,29
【裁判日期】    970131
【裁判案由】    毒品危害防制條例
【裁判全文】
臺灣士林地方法院刑事判決                97年度訴字第29號
公  訴  人  臺灣士林地方法院檢察署檢察官
被      告  甲○○
上列被告因違反毒品危害防制條例案件，經檢察官提起公訴（96
年度毒偵字第2773號），而被告於準備程序中就被訴事實為有罪
之陳述，經合議庭裁定由受命法官獨任進行簡式審判程序，並判
決如下：
    主  文
甲○○施用第一級毒品，累犯，處有期徒刑壹年貳月，減為有期
徒刑柒月。
    事實及理由
壹、程序部分：
一、按毒品危害防制條例第20條、第23條將施用毒品之刑事處遇
    程序，區分為「初犯」及「5 年內再犯」、「5 年後再犯」
    。依其立法理由之說明：「初犯」，經觀察、勒戒或強制戒
    治後，應為不起訴處分或不付審理之裁定；經觀察、勒戒或
    強制戒治執行完畢釋放後，「5 年內再犯」者，因其再犯率
    甚高，原實施之觀察、勒戒及強制戒治既已無法收其實效，
    爰依法追訴或裁定交付審理。至於經觀察、勒戒或強制戒治
    執行完畢釋放後，「5 年後再犯」者，前所實施之觀察、勒
    戒或強制戒治已足以遮斷其施用毒品之毒癮，為期自新及協
    助其斷除毒癮，仍適用「初犯」規定，先經觀察、勒戒或強
    制戒治之程序。從而依修正後之規定，僅限於「初犯」及「
    5 年後再犯」二種情形，始應先經觀察、勒戒或強制戒治程
    序。倘被告於5 年內已再犯，經依法追訴處罰，縱其第3 次
    （或第3 次以上）再度施用毒品之時間，在初犯經觀察、勒
    戒或強制戒治執行完畢釋放5 年以後，已不合於「5 年後再
    犯」之規定，且因已於「5 年內再犯」，顯見其再犯率甚高
    ，原實施觀察、勒戒或強制戒治，已無法收其實效，即依該
    條例第10條處罰（最高法院95年5 月9 日95年度第7 次刑事
    庭會議決議可資參照）。本件被告甲○○於民國84年間，因
    違反肅清煙毒條例、麻醉藥品管理條例等案件，經臺灣高等
    法院以83年度上訴字第158 號判決，分別判處有期徒刑3 年
    2 月、3 月，定執行刑為有期徒刑3 年3 月確定，並接續前
    案執行，於87年7 月間假釋，嗣經撤銷假釋，執行殘刑2 年
    11 月9日至91年9 月28日縮短刑期執行完畢（構成累犯）。
    復因施用毒品案件，經本院裁定送觀察、勒戒及強制戒治，
    嗣依本院裁定於89年1 月11日停止戒治並付保護管束，同年
    9 月2 日保護管束期滿未經撤銷，視為強制戒治執行完畢，
    嗣又於5 年內再犯施用第一級、第二級毒品罪，經本院以93
    年度訴字第294 號判決判處罪刑，復經臺灣高等法院於93年
    10月14日以93年度上訴字第2470號判決駁回上訴確定，嗣於
    95年7 月18日假釋出監，同年11月6 日縮刑期滿執行完畢等
    情，有臺灣高等法院被告前案紀錄表在卷可稽。其經觀察、
    勒戒及強制戒治執行完畢釋放後，已曾於5 年內再犯，依照
    前開說明，並無毒品危害防制條例第20條第3 項規定之適用
    ，先予敘明。
二、認按適用簡式審判程序之有罪判決書之製作，準用刑事訴訟
    法第454 條之規定，同法第310 條之2 定有明文。本件經裁
    定進行簡式審判程序，爰依照前開法律規定，準用刑事訴訟
    法第454 條為判決書之製作，併予敘明
貳、實體認定部分：
一、犯罪事實：
(一)甲○○於上開壹、程序部分項下所載有期徒刑執行完畢後，
    仍不知悔改，復基於施用第一級毒品之犯意，於95年11月10
    日下午2 時許為警採尿回溯5 日內之某時許（為警拘提獲案
    至採尿前之時間，應予扣除），在台北縣淡水鎮○○街14號
    住處，以將海洛因溶液置入針筒內而注射入身體之方式，施
    用第一級毒品海洛因，嗣於95年11月10日因另案經警拘提到
    案，員警並依毒品列管人口之規定，採取甲○○之尿液送驗
    而查悉上情。
(二)案經臺北縣政府警察局淡水分局報告臺灣士林地方法院檢察
    署檢察官偵查起訴。
二、前揭犯罪事實，業據於本院審理中坦承不諱，又被告為警查
    獲當日（即95年11月10日）在警局所排之尿液，經警採集後
    送台灣檢驗科技股份有限公司以酵素免疫分析法初驗後，再
    以氣相層析質譜儀法進行確認檢驗，結果呈鴉片類陽性反應
    （即施用海洛因之代謝物），亦有該公司於95年11月22日出
    具之濫用藥物尿液檢驗報告乙份在卷可稽（附於96年度毒偵
    字第730 號卷第11頁），至被告於本院之自白雖僅敘及其於
    遭警採尿前幾日曾施用海洛因，未能指明其施用毒品海洛因
    之確定日期，然查，被告經警採尿迄今超過1 年，被告因其
    記憶隨時間經過而模糊，導致無法指出施用毒品之確定日期
    ，本屬合理可能，尚不得據此否定其自白之真實性；且查，
    初次吸食煙毒（即海洛因）者，經人體代謝作用於8 小時內
    ，約有80% 之量排出，24小時後，約有90% 排出，72小時後
    仍有微量排出，依個人體質不同排出時間亦有差異，尤其成
    癮者其於吸食後120 小時內所採尿液，配合具公信力之儀器
    ，仍可驗出等情，有憲兵司令部80年3 月25日80年鑑驗字第
    0999號函可參，本案被告尿液既經以氣相層析質譜儀之精密
    儀器驗得鴉片類陽性反應，應認其於採尿回溯前5 日內某時
    至少有施用第一級毒品1 次無訛（被告為警拘提後至採尿前
    之時間，應予扣除；另起訴書所載施用海洛因時間為採尿前
    回溯96小時內之某時，應予更正）。從而，被告自白與事實
    相符，可以採信，本案事證至為明確，被告犯行，堪予認定
    ，應依法論科。
三、核被告甲○○所為，係犯毒品危害防制條例第10條第1 項之
    施用第一級毒品罪。其持有第一級毒品海洛因進而施用，持
    有毒品之行為為施用毒品之當然手段，不另論以持有毒品罪
    （最高法院74年度台上字第3404號判例意旨參照）。查被告
    於84年間，因違反肅清煙毒條例、麻醉藥品管理條例等案件
    ，經臺灣高等法院分別判處有期徒刑3 年2 月、3 月，定執
    行刑為有期徒刑3 年3 月確定，於91年9 月28日縮短刑期執
    行完畢乙情，有臺灣高等法院被告前案紀錄表在卷可按，其
    於執行完畢後5 年內故意犯本件法定本刑為有期徒刑以上之
    罪，為累犯，應依刑法第47條第1 項之規定加重其刑（至於
    被告前因犯施用第一級毒品、第二級毒品罪，經本院以93年
    度訴字第294 號判決判處罪刑，復經臺灣高等法院駁回上訴
    確定，嗣於95年7 月18日假釋出監，同年11月6 日縮刑期滿
    執行完畢之前案執行部分，因本案犯罪時間僅能特定至95年
    11月10日採尿前回溯5 日之某時，已如前述，致本案犯罪可
    能為前揭徒刑期滿執行完畢之前或之後所為，爰為有利被告
    之認定，將此部分之刑之執行，排除在構成累犯之前科以外
    ），公訴意旨漏未敘及被告應依累犯加重其刑，核屬疏漏，
    附此敘明。爰審酌被告前有施用毒品之紀錄，仍無法戒除毒
    癮，又以針筒注射方式施用第一級毒品海洛因，惟念其施用
    毒品乃戕害自己身心健康，尚未危及他人，雖於偵查中一度
    否認犯罪，然於本院審理時業已坦承犯行之態度，並其犯罪
    之動機、目的、次數及其智識程度等一切情狀，量處如主文
    所示之刑，以示懲儆。又被告犯罪時間在96年4 月24日以前
    ，應依中華民國九十六年罪犯減刑條例第2 條第1 項第3 款
    ，減其宣告刑二分之一。
四、依刑事訴訟法第273 條之1 第1 項、第299 條第1 項前段，
    毒品危害防制條例第10條第1 項，刑法第11條前段、第47條
    第1 項，中華民國96年罪犯減刑條例第2 條第1 項第3 款、
    第7 條，判決如主文。
本案經檢察官蔡啟文到庭執行職務。
中    華    民    國    97    年    1     月    31    日
                  刑事第二庭法  官  吳祚丞
以上正本證明與原本無異。
如不服本判決應於判決送達後10日內，向本院提出上訴書狀。其
未敘述上訴理由者，並得於提起上訴後20日內向本院補提理由書
狀（均須按他造當事人之人數附繕本）。
                            書記官  方蘭芬
中    華    民    國    97    年    1     月    31    日
附錄本案論罪科刑法條全文：
毒品危害防制條例第10條第1項
施用第一級毒品者，處6 月以上5 年以下有期徒刑。


司法院資訊處製作；財團法人民間司法改革基金會備份。
